臺灣高等法院高雄分院民事判決　九十一年度重上字第三四號
　　　上　訴　人　泛亞電信股份有限公司
　　　法定代理人　甲○○
　　　被上訴人　　神腦國際企業股份有限公司
　　　法定代理人　乙○○
右當事人間請求損害賠償事件，上訴人對於中華民國九十一年一月十六日台灣高雄地
方法院九十年度重訴字第五七號第一審判決提起上訴，本院判決如左：
    主      文
上訴駁回。
第二審訴訟費用由上訴人負擔。
    事實及理由
一、上訴人主張：兩造於民國（下同）八十八年十二月三十一日簽訂「泛亞、神腦手
    機維修保固配送合作案合約（下稱系爭契約），約定上訴人委託被上訴人就上訴
    人所有之行動電話機進行維修、保固、配送、倉儲、貼印標籤等項作業，合約期
    間自八十九年一月一日起至八十九年十二月三十一日止，期間一年。被上訴人於
    八十九年下半年，依據前開合約，將上訴人所有之行動電話機置放於台北縣新店
    市倉庫中，疏未注意行動電話機係高科技精密電子產品，如遇潮濕或泡水將全部
    報廢，而未採取相應及適合於行動電話機特性之倉儲方法，逕將行動電話機連同
    包裝紙箱直接堆置於一樓地面棧版上，且該倉庫亦無任何防水防潮措施，而於八
    十九年十一月一日因倉庫為水淹沒，又未即時採取適當之應變行動，致上訴人之
    行動電話機全部泡水作廢，損失嚴重，該行動電話機全部價格合計為新台幣（下
    同）九百十萬零八百元。又兩造既簽訂前開契約，而被上訴人疏未採取適合於行
    動電話機特性之倉儲防護應變措施，致系爭行動電話機泡水作廢，於債之履行顯
    有過失，且行動電話機已泡水全部作廢，無法修補回復，已無法再履行債務，即
    屬可歸責於被上訴人之給付不能，爰依民法第二百二十六條第一項規定，求為命
    被上訴人給付九百十萬零八百元，及自起訴狀繕本送達翌日起至清償日止，按週
    年利率百分之五計算之利息之判決。
二、被上訴人則以：被上訴人將系爭行動電話機儲放於新店市○○路正大尼龍廠區之
    倉庫內，且該批行動電話機均放置於包裝完整之紙箱內，惟八十九年十一月一日
    因象神颱風來襲，雨量集中，帶來豪雨引發景美溪溢洪暴漲，漫過河堤，加以景
    美溪整治工程有缺失，造成新店市區大淹水，上述存放行動電話機之倉庫，亦因
    象神颱風來襲引發景美溪暴漲漫堤造成水災，致系爭行動電話機泡水損壞，實屬
    不可抗力之天災，被上訴人並無可歸責事由；象神颱風挾帶雨量過於集中，致景
    美溪迅速暴漲，乃令人措手不及之突發情況，且景美溪水暴漲溢堤造成水災時間
    極短，情況甚為危險，並無時間可搶救財物，且被上訴人公司所有同時儲放於該
    系爭倉庫中之行動電話機有三萬多台，亦均泡水受損，顯見被上訴人亦無未及時
    採取適當應變行動之過失等語，資為抗辯。
三、兩造於本院聲明：
  (一)上訴人方面：
    (1)原判決廢棄。
    (2)被上訴人應給付上訴人九百十萬零八百元，及自起訴狀繕本送達翌日起至清償
      日止，按週年利率百分之五計算之利息。
    (3)上訴人願供擔保，請准宣告假執行。
  (二)被上訴人方面：
    上訴駁回。
四、上訴人主張兩造於八十八年十二月三十一日簽訂系爭契約，約定上訴人委託被上
    訴人就上訴人所有行動電話機進行維修、保固、配送、倉儲、貼印標籤等作業，
    期間為八十九年一月一日至八十九年十二月三十一日，被上訴人依前開契約，將
    上訴人所有之行動電話機存放於被上訴人位於新店市○○路九十五之九號之倉庫
    ，於八十九年十一月一日因倉庫為水淹沒，致上訴人所有之行動電話機泡水作廢
    等情，為被上訴人所自認，並有上訴人提出之系爭契約、貨物明細表、風災驗貨
    紀錄表各一件為證（原審卷八至三七頁），自堪信為真實。
五、兩造於原法院曾就本件達成爭點協議如下：(一)事實爭點：(1)被上訴人就上訴人所
    有之行動電話機堆藏、保管是否已盡善良管理人責任？(2)系爭倉儲是否有不可抗
    力因素導致倉庫淹水情事？(二)法律爭點：系爭契約第二條第一款約定「甲方應以
    自己之費用自行就存放於乙方處之商品投保水險、火險、失竊險等相關保險以分
    攤風險」意義為何？甲方此項投保義務性質為主給付義務、從給付義務或附隨義
    務？（原審卷五九頁），兩造既就本件爭點協議簡化為上開爭點，本院亦僅就上
    開爭點審酌如下：
六、被上訴人就系爭貨物之堆藏、保管是否已盡善良管理人之注意義務：
  (一)查系爭契約第一條約定：乙方（即被上訴人）依甲方（即上訴人）向原廠採購手
    機及原包裝配備且不得加以修改。其服務內容如下：貨物之內陸運輸至甲方指定
    地點，於未完成此作業前，乙方需善盡「善良管理人」之責任。（原審卷八頁）
    。而本件就系爭行動電話機之存放約定為民法第六百十三條之倉庫契約或同法第
    五百八十九條第一項之寄託契約，惟兩造既以契約明文約定被上訴人之注意義務
    程度為善良管理人責任，基於私法自治原則，無論被上訴人就系爭行動電話機之
    儲放為有償或無償，兩造約定應優先於民法第五百九十條規定，被上訴人須盡之
    注意義務仍為善良管理人責任。因此，被上訴人抗辯雙方就「寄倉保管」部分同
    意不收費，而上訴人亦未支付倉儲費用予被上訴人，則本件兩造就系爭手機之「
    寄倉保管」部分，係屬民法上無償「寄託」法律關係，被上訴人所應負之責任乃
    「與處理自己事務同一之注意義務」云云，顯與上開契約之特別約定有違，而不
    可採。是本件被上訴人就系爭行動電話機之堆藏、保管應負之責任為善良管理人
    之注意義務，至為顯然。
  (二)次查，被上訴人儲放系爭行動電話機之新店市○○路之廠區倉庫為室內倉庫，該
    廠區○○○路面至該倉庫有一高度二十四公分之卸貨坡道以區隔，倉庫口又有三
    十六公分高之水泥階，則該倉庫之地基已高於廠區○○路面六十公分，此有被上
    訴人於原審提出之倉庫平面圖、倉庫剖面示意圖及卸貨坡道、水泥階梯之照片為
    證（原審卷一九七至二００頁），復為上訴人所不爭執，足認被上訴人提供之倉
    庫適合供貨物之儲放。又被上訴人係將系爭行動電話機堆置於上述倉庫內，並非
    室外，且放置系爭行動電話機之棧板距地面又已架高約八至十公分，有被上訴人
    提出之照片為證（原審卷九七頁），並經證人劉錦煌證明屬實（本院卷八三頁）
    ，則於正常情形下，儲放之行動電話機並不會泡水或受潮，且上開堆置方式亦符
    合一般行動電話機業者之儲放保管方式，此並有被上訴人提出訴外人東訊股份有
    限公司保管行動電話機之照片附原審卷可參（原審卷九八、九九頁），則被上訴
    人儲放系爭行動電話機之方式與東訊股份有限公司儲放行動電話機方式相同，均
    係將包裝完整之行動電話機紙箱完整置放於貨架棧板上，又依被上訴人提出之訴
    外人上新聯勤倉庫、第三波資訊倉庫及新竹貨運倉庫存放電子產品情形照片觀之
    （原審卷二００、二０一頁），亦均與被上訴人儲放系爭行動電話機之方式相同
    ，足徵被上訴人堆藏系爭行動電話機符合商業習慣，被上訴人抗辯其儲放系爭行
    動電話機已盡善良管理人之注意義務，應為可採。上訴人執此主張被上訴人儲放
    系爭行動電話機有過失云云，顯不可採。
  (三)又查，八十九年十一月一日因象神颱風過境，挾帶雨量過於集中，引發景美溪暴
    漲漫過河堤造成水災，致系爭行動電話機泡水損壞一事，為兩造均不爭執。惟查
    ，被上訴人公司於發覺水位上漲有淹水之跡象時，立即為搶救貨物之行動，此有
    證人裴建明於原審證稱：「我是保全公司職員，當日值班人員。八十九年十一月
    一日當日持續下大雨，九時點外面水在漲，我回報神腦公司的課長，請他出來觀
    看水會不會淹起來，課長就指揮裡面人員開油壓車把手機堆高，但當時已經停電
    裡面都已經烏黑一片，十、二十分鐘水就淹到廠區大門的階梯，搶救的電動車也
    泡水無法搶救，當時也怕搶救的人員被堆置的手機壓到，課長就下令全體人員退
    離現場，當我們撤離現場時，水已經淹到腰部，這場水災的確是因為象神颱風過
    境所引起」等語（原審卷一一二頁），此並有證人張敦凱（即被上訴人公司員工
    ）於本院證稱：「八十九年十一月一日早上大約九時發生淹水，是課長劉錦煌告
    訴我的，我是負責倉儲最裡面的，課長告訴我時水已淹到倉庫外面，然後水很快
    就進來淹到倉庫裡面。」、「當時課長找我進去說已淹水，我就帶八個人進去搶
    救東西，當時課長帶大約二十個人先在暫存區用手接力的方式搶救手機，我負責
    裡面的儲存區把下層的拿到上層區。我沒有帶手錶，正確時間我不清楚，我們大
    概有搶救十到二十分鐘左右，因為當時水已淹到腰部，所以課長怕人員危險，而
    且當時又是停電，所以叫我下達撤退。」、「當時有我們公司及泛亞公司的大哥
    大及其他商品，因為當時停電，水又進來的很快，不論何公司的商品，我們只是
    儘量把大哥大由下層搬到上層。」、「（請問倉儲當時除了上訴人公司貨品及神
    腦公司的商品外，尚有其他公司商品？）有的，尚有艾康公司及數位通公司的大
    哥大及其他商品。」、「（當時實際情形有否救到泛亞公司的貨？）當時不知道
    ，因為當時在黑暗搶救，事後知道是有的。」、「（請問你一開始聽到要搶救貨
    品至撤離時，用什麼方式搶救，請詳細說明？）當時課長說要進去搶救，我就把
    堆高機開進去，把下層商品往上層有空間的地方放，其他徒手的人也幫忙把商品
    由下層搬到上層去。在我的儲存區包括我在內有八個人在搶救。我從頭到尾都用
    堆高機搬運。因為當時停電，水淹到快到堆高機的輪胎，因為我怕漏電，所以後
    來我才用手搬。」等語（本院卷一００至一０三頁），足認被上訴人一發覺廠區
    淹水時，立即決定搶救貨物，所為之判斷，迅速正確，所為搶救方式，合理適當
    ，且被上訴人於水淹至腰部時始決定撤退，茲因生命法益與財產法益相衝突時，
    自應優先維護生命法益，則被上訴人為維護人員生命安全，決定撤退之時機，亦
    屬合理妥適。是被上訴人就搶救系爭行動電話機行動部分，已盡其善良管理人義
    務，亦堪認定。至於，上訴人主張以上訴人泡損之行動電話機僅一一五二台，以
    每箱只裝十六台行動電話機，被上訴人只需人力徒手移往上層貨架即可，全部所
    需時間不逾十分鐘，而主張被上訴人應變措施有過失云云。上訴人上開主張顯未
    考量被上訴人之倉庫貨架上，並非只儲放上訴人之貨物，尚有其他公司之貨品，
    且被上訴人倉庫面積廣闊，所需搶救之貨品數量為數不少，再加上淹水過程迅速
    ，被上訴人倉庫停電及電動車泡水等情，造成被上訴人搶救困難。是以，被上訴
    人已盡其最大之努力，搶救待救貨品，上訴人上開主張，顯無理由，而不足採。
七、系爭倉儲是否有不可抗力因素導致倉庫淹水情事：
    經查，系爭倉庫係因象神颱風過境，夾帶豪雨，雨量短時間內過於集中，致景美
    溪迅速暴漲，乃令人措手不及之突發情況，且景美溪水暴漲溢堤造成水災時間極
    短，情況甚為危險等情，業經台北縣新店市公所函覆原法院稱：「當日象神颱風
    過境最高水位為十八米五。該處於七十三年『六三水災』發生後，在紀錄上，未
    再有發生淹水情事」等語，有該市公所九十年四月十三日九０北縣店工字第一三
    一六０號函附卷可參（原審卷一二三頁），可認定系爭倉庫所在新店市區域，前
    一次淹水係發生於七十三年，距本件水災發生已逾十六年，頻率應屬不高，本件
    水災事故自非被上訴人所得預見。倉庫淹水致倉儲貨物損壞，誠屬因不可抗力因
    素所致，非屬於被上訴人之過失，被上訴人自不負賠償責任。
八、又系爭契約第二條第一款約定「甲方（即上訴人）應以自己之費用自行就存放於
    乙方（即被上訴人）處之商品投保水險、火險、失竊險等相關保險以分攤風險」
    意義，係上訴人應否另行投保以確保其受損之獲償。而被上訴人就儲放係爭行動
    電話機無庸負賠償責任，已於前述，則上訴人是否應另行投保與被上訴人無關，
    爰不另為論述。
九、綜上所述，被上訴人儲放系爭行動電話機方式及搶救系爭行動電話機行動均未違
    反善良管理人之注意義務，本件系爭行動電話機毀損之原因係屬不可抗力，被上
    訴人並無可歸責事由，從而，上訴人請求被上訴人賠償九百十萬零八百元，及自
    起訴狀繕本送達翌日起至清償日止，按週年利率百分之五計算之利息，為無理由
    ，不應准許。原審為上訴人敗訴之判決，並駁回其假執行之聲請，經核並無違誤
    ，上訴意旨仍執陳詞指摘原判決不當，求予廢棄改判，為無理由，應予駁回。
十、據上論結，本件上訴為無理由，依民事訴訟法第四百四十九條第一項、第七十八
    條，判決如主文。
中　　　華　　　民　　　國　　九十一　　年　　　十　　　月　　　十一　　日
                                      臺灣高等法院高雄分院民事第二庭
~B1審判長法官　簡色嬌
~B2法　　　官　陳真真
~B3法　　　官　曾錦昌
右為正本係照原本作成。
如對本判決上訴，須於判決送達後二十日內向本院提出上訴狀，未表明上訴理由者，
，應於上訴後二十日內向本院提出理由書（均須按他造當事人之人數附繕本）。上訴
時應提出委任律師或具有律師資格之人之委任狀，並依附註條文規定辦理。
中　　　華　　　民　　　國　　九十一　　年　　　十　　　月　　　十四　　日
~B法院書記官　張文斌
附註：
民事訴訟法第四百六十六條之一：
對於第二審判決上訴，上訴人應委任律師為訴訟代理人，但上訴人或其法定代理人具
有律師資格者，不在此限。
上訴人之配偶、三親等內之血親、二親等內之姻親，或上訴人為法人、中央或地方機
關時，其所屬專任人員具有律師資格並經法院認為適當者，亦得為第三審訴訟代理人。
第一項但書及第二項情形，應於提起上訴或委任時釋明之。
